【裁判字號】    89,交易,381
【裁判日期】    890926
【裁判案由】    過失傷害
【裁判全文】
臺灣板橋地方法院刑事判決                        八十九年度交易字第三八一號
    公  訴  人  臺灣板橋地方法院檢察署檢察官
    被      告  乙○○
右列被告因過失傷害案件，經檢察官提起公訴（八十九年度偵字第一一七七一號），
本院判決如左：
    主  文
乙○○從事業務之人，因業務上之過失傷害人，處有期徒刑陸月，如易科罰金，以參
佰元折算壹日。
    事  實
一、乙○○係駕駛砂石車載運砂石為業之司機，乃從事以駕駛為業務之人。於民國八
    十九年一月一日十九時十五分許，駕駛車牌號碼ＱＮ─一四五二號自用小客車，
    沿台北縣永和市○○○路○段，由中和往永和方向行駛，行經該路段二四五號前
    時，應注意汽車在雙向二車道行駛時，應在遵行車道內行駛，並在劃有分向限制
    線之路段，不得駛入來車之車道內，及汽車行駛時，夜間應使用燈光，而依當時
    天候晴朗、夜間無照明、鄉道○路○路面舖裝柏油、道路乾燥無缺陷、無障礙物
    、視距良好、無號誌、寬式交通島、多快車道間附記禁止變換車道線、無劃分快
    慢車道等情形，並無不能注意之情事，竟疏於注意，於夜間未使用燈光，復逆向
    駛入來車之車道，適同一時、地，對向車道（由永和往中和方向）有甲○○駕駛
    車牌號碼ＦＤＡ─五四五號重型機車後載謝芳芸（未據提出告訴）駛至該處，見
    狀已煞避不及而撞及，甲○○與謝芳芸因而人車倒地，甲○○受有右側股骨骨折
    之傷害。
二、案經被害人甲○○訴由台北縣警察局永和分局報請台灣板橋地方法院檢察署檢察
    官偵查起訴。
    理  由
一、訊據被告乙○○固坦承於右開時、地因逆向駛入對向車道而與被害人甲○○發生
    車禍致甲○○受傷之情，惟矢口否認有何過失，辯稱：伊當時有開啟大燈，伊駛
    入對向車道約十五公尺後即在原地靜止，是甲○○騎機車來撞伊車云云。然查：
（一）右揭事實，業據被害人甲○○指訴綦詳，其於警訊時指稱：「我於八十九年一
      月一日十九時十五分許，在永和市○○○路○段二四五號前與逆向行駛而來的
      自小客ＱＮ─一四五二號相撞，該車係由乙○○駕駛，我有駕照，當時我是騎
      乘ＦＤＡ─五四五號重型機車，我是由永和市往中和市方向要到板橋，途中在
      永和市○○○路○段二四五號前，被逆向行駛的ＱＮ─一四五二號自用小客車
      所撞傷，車禍發生時車速約三十五公里左右，我有開大燈騎車，當時路況沒有
      什麼車，而那天環河西路沒有開路燈，而我所行駛的路面平坦，無坑洞，當時
      天候狀況良好為晴天，無號誌的直線車道，我的朋友謝芳芸也受傷，受傷部位
      是雙腳多處擦傷，我受傷部位是我的右側股骨骨折」等語（見偵卷第七頁反面
      至第八頁正面），並於偵查中指稱：「八十九年一月一日晚上七點多時，我騎
      乘機車ＦＤＡ─五四五號往板橋方向，行經環河西路二段二四五號前，被告突
      然正中央逆向行駛而來，就撞上我，我騎在內側車道，當天沒有喝酒，路況是
      道路封閉，路燈未開，我有開大燈，被告沒有開大燈」等語（見偵卷第二十九
      頁反面），其於本院陳稱：「（問：當時道路有封閉？）快速道路下來有封閉
      ，我是台北往板橋方向行駛，堤防上方的車道因為施放煙火的關係封閉，堤防
      下方的車道則沒有封閉，我是走堤防下方的車道，到肇事地點，但在肇事的路
      段台北往板橋方向當時沒有封閉，對向則一直都沒有封閉，（問：車損情形？
      ）機車撞擊嚴重，機車車頭及座墊已經擠壓在一起，被告當時並未開大燈」、
      「（問：當時管制到何處？《提示現場照片》從斜坡的高處地方管制，堤防下
      方（非斜坡處）的內側車道沒有管制」等語（見本院八十九年九月一日訊問筆
      錄、八十九年九月十五日審判筆錄）甚明。而被害人甲○○因而受有右側股骨
      骨折之傷害，亦據其提出三軍總醫院診斷證明書一份在卷可稽。
（二）且經證人謝芳芸亦於警訊及偵查中分別證述於卷，其於警訊時證稱：「甲○○
      騎乘ＦＤＡ─五四五號重型機車載我一人，由永和市往中和板橋方向行駛，於
      八十九年一月一日十九時十五分許，在永和市○○○路○段二四五號前，被逆
      向行駛而來的ＱＮ─一四五二號自用小客車所撞到，駕駛人是乙○○，當時受
      傷人員是甲○○受重傷，而我係雙腳多處擦傷，我和我同學甲○○同時被送到
      台北市三軍總醫院，甲○○載我時車速約三十五公里左右，精神狀況良好，天
      候良好晴天，路況良好，沒什麼車輛，對方車速多少我們不曉得，對方車子沒
      有開大燈行車，我受傷部位在兩腳多處擦傷」（見偵卷第九頁反面至第十頁正
      面），及於偵查中證稱：「當天我被甲○○載，我們有開大燈，被告未開大燈
      」等語（見偵卷第三十頁正面）甚明，核與被害人甲○○指訴情節相符。復有
      警員拍攝之現場照片四張、道路交通事故調查報告表一份及被告車損照片二張
      附卷足考。
（三）被告雖執前開情詞為辯，然其於警訊時對於何以會逆向行駛發生本件交通事故
      時供認陳稱：「我因家住台東市，因車禍發生那天是台北縣永和元月一日花火
      節，我想上台北看熱鬧，我對台北的路不熟，我從環河西路行駛（方向由板橋
      往中永和方向）我未注意到路標，致直走逆向行駛導致撞到對方ＦＤＡ─五四
      五號重型機車，我無喝酒駕車，當時我的車速約十五公里，因我找路標，且我
      朋友陳阿來坐在我駕駛座旁，她提醒我車前面有燈光有車，遂即發生車禍」等
      語（見偵卷第五頁正面），其雖於偵查中改稱伊發現走錯路之後，有按喇叭，
      不到十秒，甲○○機車就撞上來云云，然為告訴人甲○○所當庭否認有聽到任
      何喇叭聲音（見偵卷第三十頁正面），且被告於警訊時即供稱係被告友人陳阿
      來提醒前方有燈光有車，隨即發生車禍，已如前述，顯見被告於肇事之前，並
      未發現自己已逆向行駛，係與甲○○機車相撞時，始知自己逆向行駛之情，故
      其於偵查中辯稱有按喇叭云云以及於本院辯稱其發現自己逆向行駛時即停止在
      原地云云，顯為事後卸責之詞，毫無可採。更何況，道路交通事故調查表調查
      報表表第三十二欄已載明事故當時被告及告訴人雙方車輛均係在行進中，此有
      道路事故調查報告表存卷可查，且依據現場照片所示，被告逆向行駛之距離遠
      不止其所稱之十五公尺，益見其於本院辯稱伊當時係靜止，係告訴人甲○○機
      車來撞上伊車，伊僅逆向行駛十五公尺云云，無足採信。另被告於肇事當時確
      實未開啟車燈，已由被害人甲○○與證人謝芳芸指明如前，被告辯稱其當時有
      開啟車燈云云，亦洵無足取。
（四）按車輛行駛時，駕駛人應注意汽車在雙向二車道行駛時，均應在遵行車道內行
      駛，並在劃有分向限制線路段，不得駛入來車之車道內；又汽車行駛時，夜間
      應使用燈光，道路交通安全規則第九十七條第一款、第二款，第一百零九條第
      一款分別定有明文。被告駕車自應注意上述道路交通安全規定，且依當時路狀
      ，又無不能注意之情形，竟疏不注意為之，以致肇事，致告訴人受傷，被告有
      過失甚明。且被告之過失行為與告訴人之受傷害間，具有相當因果關係，亦屬
      灼然。本件事證明確，被告過失傷害犯行，堪予認定。
二、按被告乙○○於肇事當時，係擔任載運砂石之砂石車司機，業據被告於本院陳明
    （見本院八十九年九月一日訊問筆錄），乃從事以駕駛為業務之人。其於右揭時
    間、地點，駕駛ＱＮ─一四五二號自用小客車因夜間未使用燈光及逆向駛入對向
    車道之過失而肇事致甲○○受傷，核其所為，係犯刑法第二百八十四條第二項前
    段業務過失傷害罪。公訴人認被告係犯同法同條第一項前段之普通過失傷害罪嫌
    ，容有未洽，惟起訴之基本社會事實既屬相同，本院自得予以變更起訴法條。查
    被告肇事後於其犯罪未發覺前，向有偵查權限之機關表示願受裁判之意，業據被
    告於警訊時供明（見偵卷第四頁反面），合於刑法第六十二條前段自首之要件，
    應依法減輕其刑。爰審酌被告素行、智識程度、於本件交通事故之過失情節及程
    度非輕、犯後否認（於警訊及偵查中僅坦承逆向行駛，並未坦承未開啟大燈乙節
    ）、態度欠佳，且始終未與被害人和解等一切情狀，量處如主文所示之刑，並諭
    知易科罰金之折算標準。
據上論斷，應依刑事訴訟法第二百九十九條第一項前段、第三百條，刑法第二百八十
四條第二項前段、第六十二條前段、第四十一條，罰金罰鍰提高標準條例第一條前段
、第二條，判決如主文。
本案經檢察官陳銘祥到庭執行職務
中      華      民      國    八十九    年      九      月    二十六    日
                                      臺灣板橋地方法院交通法庭
                                          法  官  陳  翠  琪
右正本證明與原本無異。
如不服本判決，應於判決送達後十日內，向本院提出上訴狀。
                                          書記官  曹  秋  冬
中      華      民      國    八十九    年      九      月    二十九    日
附錄本案論罪科刑法條全文
中華民國刑法第二百八十四條
(過失傷害罪)
因過失傷害人者，處六月以下有期徒刑、拘役或五百元以下罰金，致重傷者，處一年
以下有期徒刑、拘役或五百元以下罰金。
從事業務之人，因業務上之過失傷害人者，處一年以下有期徒刑、拘役或一千元以下
罰金，致重傷者，處三年以下有期徒刑、拘役或二千元以下罰金。


司法院資訊處製作；財團法人民間司法改革基金會備份。
